臺灣花蓮地方法院刑事判決　　　　　　　　　　　　　九十四年度訴字第一八四號
　　公　訴　人　臺灣花蓮地方法院檢察署檢察官
　　被　　　告　甲○○
　　指定辯護人　本院公設辯護人乙○
右列被告因強盜案件，經檢察官提起公訴（九十四年度偵字第一八０六號），本院判
決如左：
    主  文
甲○○意圖為自己不法之所有，攜帶兇器搶奪他人之動產，處有期徒刑壹年玖月。
扣案之安全帽壹頂沒收。
    事  實
一、甲○○因家中負債關係，竟意圖為自己不法所有，於民國九十四年五月二十四日
    二十一時三十分許，頭戴其所有之安全帽一頂以避人耳目，手持隨手拾得客觀上
    足以對人之生命、身體構成危險之無主兇器空心鐵棒一支，至花蓮市○○街六十
    號丁○○所經營之金正興銀樓店外，以鐵棒敲破該銀樓櫥窗玻璃後，隨即丟掉鐵
    棒，並伸手搶奪櫥窗內的金飾七條，適丁○○於店內，發覺後立即持椅子衝出店
    外朝甲○○的身體打下，並於甲○○轉身逃離時自後沿路追呼「強盜」等語，驚
    動附近巡邏員警及社區巡守人員邱新源，始合力將甲○○制伏逮捕。
二、案經花蓮縣警察局花蓮分局報告台灣花蓮地方法院檢察署檢察官偵查起訴。
    理  由
一、被告甲○○於警詢、偵查及本院審理中，對於在上述的時間、地點，持空心鐵棒
    敲破櫥窗玻璃後搶奪金飾的犯罪事實，都已經坦白承認，而且其自白的內容和證
    人即被害人丁○○於本院審理時的證述（按證人丁○○於警詢之陳述，為被告以
    外之人於審判外之陳述，且與審判中證述內容均相符，並不具有較可信的特別情
    況，已非證明犯罪事實存否所必要，故在辯護人不同意作為證據的情況下，依刑
    事訴訟法第一百五十九條第一項、第一百五十九條之二、第一百五十九條之五的
    規定，不得作為證據，附此敘明），以及證人邱新源於警詢中證述的內容，都相
    符合，此外，並有卷內所附的贓物認領保管單一紙以及扣案的安全帽一頂、空心
    鐵棒一根可以佐證，被告的自白顯然與事實相符而可以採信，本件事證明確，被
    告犯行可以認定。
二、按刑法上所謂「兇器」，其種類並無限制，凡客觀上足以對人之生命、身體、安
    全構成威脅，具有危險性之兇器均屬之，且不以攜帶之初有行兇之意圖為必要。
    所以本件被告攜帶空心鐵棒雖然只是為了供搶奪金飾之用，但該扣案的鐵棒質地
    堅硬，在客觀上足以傷害人之生命、身體，自屬刑法上之兇器。所以被告的行為
    所觸犯的罪名是：刑法第三百二十六條第一項的攜帶兇器搶奪罪。起訴書雖以被
    告在上述的時間、地點，為脫免逮捕，而將丁○○強壓於地，並拉破丁○○的衣
    服，對丁○○當場施以強暴後逃逸等情，認為被告所犯為刑法第三百二十九條的
    準強盜罪嫌。惟按刑法第三百二十九條所謂竊盜因防護贓物、脫免逮捕或湮滅罪
    證，而當場施以強暴脅迫者，係以被告為防護贓物、脫免逮捕或湮滅罪證，當場
    對於欲取回其贓物或逮捕之人，施以強暴、脅迫。而所謂「施以強暴」，係指對
    人之身體，加以強力暴行而言，且除須客觀上有強暴之行為外，尚須行為人主觀
    上有施以強暴之故意，始為相當。本件公訴人認被告涉犯準強盜犯行，無非以證
    人丁○○於警詢之證詞為其依據。然查，證人丁○○於本院審理時結證稱：被告
    持鐵棒敲擊玻璃後，鐵棒就彈到地上了，被告之後逃逸時並沒有帶著鐵棒，而且
    是他曾將被告壓在地上後遭被告掙脫，被告並不曾將他壓在地上等語（詳本院卷
    第二十九頁），並證稱：「（問：在這段過程中，被告有無出言恐嚇或對你拳腳
    相向？）都沒有，我拿椅子打他後，他就是一直跑，我一直追，我只有衣服領口
    被他扯破。」、「（問：你衣服領口是如何被被告扯破的？）因為我壓住被告後
    ，他為了要掙脫，就用手把我推開，就是在那時候拉扯間破的，但他應該是無意
    間不小心扯破的，他沒有要攻擊我。」、「（問：有無因此受傷？）我沒有受傷
    。」、「（問：被告拉扯你衣領的行為是有意的還是無意的？）應該是無意的，
    因為當時是在混亂之中，他為了要掙脫才拉我衣領。」、「（問：你稱過程中你
    都沒有任何受傷，那你身體有無任何部位受到被告攻擊？）沒有。」等語（見本
    院卷第三十頁至第三十二頁），由上足見，公訴人誤認為被告曾為脫免逮捕，而
    將丁○○強壓於地，已與事實不符，且被告是被丁○○持椅毆打並壓制後，出於
    逃跑之意而掙脫，並無主動積極攻擊或對丁○○施加暴行之行為，是被告單純掙
    脫之行為，實難認係屬「施以強暴」的行為，惟此部分犯罪事實中之基本社會事
    實即搶奪財物之事實仍屬相同，爰依法逕予變更法條為搶奪罪。本院審酌被告犯
    罪的動機、手段，不循正當途徑獲得財富，沒有尊重他人財產的觀念，因此對被
    害人所造成的損失，以及其犯後態度良好，坦承犯行，顯有悔意等一切情狀，量
    處如主文所示之刑。
三、扣案的安全帽一頂，為被告所有且係供犯罪所用之物，業據被告陳明在卷，自應
    依法予以沒收；至扣案之無主空心鐵棒一根，雖是供被告犯罪所用之物，但並非
    被告所有，且被告於犯案後隨即丟棄，顯無據為己有之意思，自毋庸併予宣告沒
    收，附此敘明。
據上論斷，應依刑事訴訟法第二百九十九條第一項前段、第三百條，刑法第三百二十
六條第一項、第三十八條第一項第二款，判決如主文。
本案經檢察官丙○○到庭執行職務。
中      華      民      國      九十四      年    七    月      五      日
                              臺灣花蓮地方法院刑事第一庭
                                  審判長法  官    張健河
                                        法  官    李豫雙
                                        法  官    陳雅敏
右正本證明與原本無異。
如對本判決不服，應於送達後十日內，向本院提出上訴狀。（應抄附繕本）
                                  法院書記官
中      華      民      國      九十四      年    七    月      五      日
附錄本判決論罪之法律條文：
中華民國刑法第三百二十六條 (加重搶奪罪)
犯前條第一項之罪，而有第三百二十一條第一項各款情形之一者，處一年以上七年以
下有期徒刑。
前項之未遂犯罰之。
中華民國刑法第三百二十五條 (普通搶奪罪)
意圖為自己或第三人不法之所有，而搶奪他人之動產者，處六月以上五年以下有期徒
刑。
因而致人於死者，處無期徒刑或七年以上有期徒刑，致重傷者，處三年以上十年以下
有期徒刑。
第一項之未遂犯罰之。
中華民國刑法第三百二十一條
犯竊盜罪而有左列情形之一者，處六月以上、五年以下有期徒刑：
一  於夜間侵入住宅或有人居住之建築物、船艦或隱匿其內而犯之者。
二  毀越門扇、牆垣或其他安全設備而犯之者。
三  攜帶兇器而犯之者。
四  結夥三人以上而犯之者。
五  乘火災、水災或其他災害之際而犯之者。
六  在車站或埠頭而犯之者。
前項之未遂犯罰之。
